臺灣高等法院臺南分院刑事判決
　　　　　　　　　　　　　　　 94年度上訴字第1023號　Ａ
上　訴　人
即　被　告　乙○○
選任辯護人　陳忠鎣　律師
上列上訴人因誣告案件，不服臺灣雲林地方法院94年度訴字第36
6號中華民國94年8月24日第一審判決（起訴案號：臺灣雲林地方
法院檢察署93年度偵字第3462號），提起上訴，本院判決如下：
    主  文
上訴駁回。
    事  實
一、乙○○於民國84年11月7 日，將其車牌號碼ＳＱ－8129號自
    小客車（下稱系爭自小客車）以新臺幣（下同）91萬元之代
    價賣給冠億汽車商行負責人甲○○，當日甲○○並支付乙○
    ○定金30萬元，事後乙○○隨即表明不願出售欲買回，而依
    中古車商習慣至少應讓車商賺取車價百分之三利潤，即乙○
    ○應以多於該金額3萬元之33萬元代價支付給甲○○。惟因
    乙○○無力退還上開價金，且需借款，遂委請甲○○代向財
    將企業股份有限公司（以下簡稱財將公司）申請車貸70萬元
    ，而甲○○為求符合財將公司申辦車貸之規定，使乙○○能
    返還積欠甲○○之款項，遂於84年11月16日代乙○○清償其
    積欠良京實業股份有限公司（以下簡稱良京公司）之12萬
    6660 元車貸、11月18日代乙○○清償交通違規罰款6000元
    、支付過戶費用450元將車輛登記在乙○○配偶沈素綿名下
    、支付辦理車貸所需設定動產擔保交易之規費3000元，雙方
    並同意財將公司日後將整筆70萬元車貸匯入甲○○帳戶，嗣
    經會算扣除甲○○所支出之費用及稅金雜項支出6萬7831元
    後（含買回增加之3萬元），甲○○遂簽發發票日為84年11
    月23日、面額分別為9萬6059元、10萬元之支票各1張予乙○
    ○，以補足上開70萬元。並於84年11月16日夥同沈素綿、財
    將公司業務許鴻文，在冠億汽車商行辦理車貸手續，由乙○
    ○簽發19張支票用以分期清償車貸。
二、嗣於85年2 月27日乙○○再度將上開車輛賣予甲○○83萬元
    ，當日甲○○除支付乙○○定金13萬元外，並於85年3月7日
    將餘款71萬元（含提前清償違約金、原審誤載為70萬元）匯
    入財將公司代乙○○還清上述車貸。詎乙○○於完成上開交
    易7年後，竟意圖使甲○○受刑事處分，而於92年4月24日向
    臺灣雲林地方法院檢察署提出侵占告訴，誣指甲○○於受託
    向財將公司辦理車貸70萬元後，侵吞入己，並偽稱無法貸款
    ，致其因需款孔急而於85年2月27日將系爭車輛以83萬元出
    售於甲○○，惟僅收到13萬元，而餘款70萬元，甲○○則以
    代為清償貸款為由拒不交付等虛捏之事實，該案嗣經臺灣雲
    林地方法院檢察署檢察官以92年度偵字第3082號為不起訴處
    分後，乙○○猶執意誣陷，具狀聲請再議，經臺灣高等法院
    臺南分院檢察署再以92年度上聲議字第926號處分書予以駁
    回確定。
三、案經甲○○訴請臺灣雲林地方法院檢察署檢察官偵查起訴。
    理  由
一、上訴人即被告乙○○於本院審理時固坦承(1)被告有將系爭自
    小客車委請甲○○代向財將公司申請車貸70萬元。(2)甲○○
    於84年11月16日代被告清償其積欠良京公司之12萬6660元車
    貸、11月18日代被告清償交通違規罰款6000元、支付過戶費
    用450元將車輛登記在證人即被告之配偶沈素綿名下、支付
    辦理車貸所需設定動產擔保交易之規費3000元。(3)證人沈素
    綿有收受甲○○簽發發票日為84年11月23日之面額9萬6059
    元。(4)84年11月16日被告和證人沈素綿、財將公司業務許鴻
    文，在冠億汽車商行辦理車貸手續，由被告簽發19張支票用
    以分期清償車貸。(5)被告於85年2月27日將系爭自小客車賣
    予甲○○83萬元，當日甲○○支付被告定金13萬元。(6)被告
    於92年4月24日向台灣雲林地方法院檢察署提出侵占告訴，
    指稱甲○○於受託向財將公司辦理車貸70萬元後，侵占入己
    。(7)臺灣雲林地方法院檢察署檢察官以92年度偵字第3082號
    為不起訴處分後，我再具狀聲請再議，經臺灣高等法院臺南
    分院檢察署再以92年度上聲議字第926號處分書予以駁回確
    定。惟訊據上訴人即被告乙○○矢口否認有誣告之犯行，辯
    稱：「我並未於84年11月7日將所有之系爭自小客車出售予
    告訴人甲○○；甲○○並無於84年11月7日交付訂金30萬元
    給我；財將公司所貸款70萬元我不知道匯入甲○○帳戶，我
    也沒有收到甲○○所簽發84年11月23日，面額10萬元之支票
    ；我也不知道甲○○於85年3月7日匯入70萬元（應為71萬元
    、含提前清償違約金）匯入財將公司；所以才在85年2月27
    日以83萬元之價格出售予告訴人，告訴人僅交付13萬元，餘
    款70萬元迄未交付，伊才提出告訴，並非故意誣告云云。被
    告之辯護人辯以：「被告於85年3月7日將系爭自小客車以83
    萬元出賣予甲○○，除當日收受定金13萬元、票款9萬6059
    元外，共收受受車價款226,059元元，扣除之前被告交付財
    將公司之三期票款11萬2000元，甲○○尚須再交付70萬元於
    被告，因甲○○遲遲不交付上開70萬元，被告循法律途徑，
    告訴甲○○侵占，係據實告訴，並無捏造情事蓄意誣告」經
    查：
(一)本件被告確有於84年11月7日，以91萬元之價格將系爭自用
    小客車出售予告訴人，嗣又反悔願以94萬元買回，惟因無法
    返還已收受之30萬元定金及所增加之3萬元價金，乃委請告
    訴人代向財將公司貸款70萬元，告訴人為了符合財將公司之
    貸款條件，乃於84年11月16日代被告清償其積欠良京公司之
    12萬6660元車貸、11月18日代被告清償交通違規罰款6000元
    、支付過戶費用450元將車輛登記在被告配偶沈素綿名下、
    支付辦理車貸所需設定動產擔保交易之規費3000元，雙方並
    同意財將公司之貸款70萬元匯入告訴人帳戶，經會算扣除上
    開支出費用及稅金雜項支出6萬7831元（含買回增加之3萬元
    ）後，甲○○遂簽發發票日為84年11月23日，面額分別為9
    萬6059元、10萬元之支票各1張予乙○○，以補足上開70萬
    元等情，迭據告訴人甲○○陳明在卷，並有84年11月7日之
    買賣合約書、告訴人公司帳冊、良京公司之傳票紀錄、9萬
    6059元之支票影本等附卷可佐。
(二)被告於原審及本院審理中對於告訴人曾於84年11月16日代被
    告清償其積欠良京公司之12萬6660元車貸、11月18日代被告
    清償交通違規罰款6000元、支付過戶費用450元及辦理車貸
    所需設定動產擔保交易之規費3000元等情俱自白不諱，復供
    承於87年11月23日有領到該面額9萬6059元之票款一節，並
    據其配偶沈素綿於偵查中到庭供證明確，被告雖於另案偵查
    中供稱：「可能是先向告訴人借款，待貸款下來再還。」云
    云（見92年度偵字第3082號偵查卷第33頁、下稱第3082號偵
    查卷），然衡諸常情向他人借貸款項，大多為整數，並不會
    借貸有59元畸零之數額，被告所供顯與常情有悖。而告訴人
    陳稱：「該9萬6059元之支票，係雙方會算後為補足70萬元
    之差額所開立的，所以才會有此59元畸零數額」等情（見原
    審卷第38頁），較符合常情，應可採信。
(三)被告雖否認卷附84年11月7 日合約書之真正，經檢察官送請
    鑑定結果，雖函覆：該合約書甲方欄下「乙○○」簽名筆跡
    有模仿之虞，歉難認定云云，有內政部警政署刑事警察局92
    年8月14日刑鑑字第0920147112號函附卷可憑（見第3082號
    偵查卷第57頁）。然證人即告訴人公司會計丙○○於本院審
    理時結證稱：「（乙○○於84年11月7日以91萬元之價金賣
    給冠億汽車商行的合約書，乙○○有無簽名、審閱？）甲方
    賣主乙○○部分是乙○○簽的，乙方買主甲○○是我寫的。
    」（見本院卷第53頁），於偵查中供證：「該合約書第1行
    乙○○、30萬元等是伊寫的，最後甲方乙○○簽名是他簽的
    ，第3行91萬元是老板（即告訴人）寫的，30萬元是簽合約
    書時付的。」等語（見93年度偵字第3462號卷第32頁），被
    告於原審審理中亦一度自承：「該合約書甲方欄下是伊簽名
    的。」等語（見原審卷第41頁），又被告前以系爭自小客車
    曾向良京公司辦理汽車動產抵押貸款，因認對辦理貸款之程
    序應有知悉，被告大可自行辦理貸款即可，又如被告未將系
    爭自小客車於84年11月7日出賣予告訴人，何以告訴人與被
    告在不甚熟稔之情況下，告訴人願代被告清償良京公司之貸
    款，又何以將系爭自小客車辦理變更登記於證人沈素綿之名
    下，並代繳多項費用，並交付支票予證人沈素綿之理？參酌
    證人丙○○上開證言，則被告確有於84年11月7日將系爭車
    輛出售予告訴人，且於當日即已收受30萬元之定金之事實，
    應堪認定。
(四)被告雖復以告訴人所提出之帳冊，84年11月6日結餘23萬25
    18元，84年11月7日收到40萬元之票款，但係84年11月10日
    的票，因此在84年11月7日並沒有30萬元之現金可以支付予
    被告作為定金，及該帳冊在84年11月18日至23日間之作帳日
    期有倒置之情形，因而質疑帳冊之真實性，帳冊紀錄自不足
    以佐證被告有收到告訴人30萬元之定金及另紙10萬元之票款
    云云。然查告訴人公司之帳冊記錄：84年11月16日「（支）
    匯良京Ｃ一八○貸款12萬6666元」、於同年月18日「（支）
    Ｃ一八○違章罰款6450元」及「付許鴻文動保費（乙○○）
    3000元」、於同年月23日「（支）付乙○○11／23票9萬605
    9元」等情，核與良京公司之傳票紀錄、9萬6059元之支票影
    本及被告所不否認的違章罰款6450元及動擔費用3000元等情
    相符，而其餘被告爭執之2筆記錄，即【84年11月7日「付阿
    亮Ｃ一八○車款30萬元」、「84年11月23日（支）付乙○○
    票10萬元」】，與上揭已證實之記錄相較，前後字跡連貫、
    紙張色澤相同，應非告訴人事後所增篡。告訴人亦陳明：「
    其車行內隨時都有現金，以便當場車輛之交易，且帳冊會有
    日期倒置之情形，可能係當天未作到該筆帳，而於事後發現
    才增列上去。」等語，均符合常情，自難據此否認該帳冊之
    真實性。是依上開帳冊之記載，亦足佐認被告確有於84年11
    月7日售車予告訴人，被告旋即表明願予買回及被告確有收
    受30萬元定金、10萬元票款之事實。
(五)證人即財將公司貸款承辦人員許鴻文於偵查中證稱：「財將
    公司不能以原車主辦理貸款，必需透過第三人名義才可辦理
    車貸，辦理貸款時該名義第三人一定要在場，且有告知當事
    人貸款會匯入車商帳戶。」等語（見93年度偵字第3462號案
    卷第37、38頁），堪認被告明知有以系爭車輛向財將公司辦
    理貸款，並同意貸款匯入告訴人車行帳戶之事實。被告復自
    承：「知道係向財將公司貸款。」等語（見93年度偵字第34
    62號案卷第28頁），且其並支付3期之分期款（84年11月25
    日、12月10日及85年2月23日），有清償之支票影本3紙附卷
    可證，衡諸交易常情，貸款苟未核准貸放，債務人不可能未
    予查詢即先繳納分期款，且係長達3期之分期款，更足認被
    告辯稱：「不知道貸款匯入告訴人帳戶。」云云，顯係卸責
    之詞，並不足取。準此，告訴人陳稱：以被告車輛向財將公
    司申貸之70萬元，當時有言明匯入伊公司之帳戶，扣除伊所
    支出之30萬元定金、代償良京公司貸款12萬6660元，交通違
    規罰款6000元、過戶費用450元、辦理車貸所需設定動產擔
    保交易之規費3000元，及稅金雜項6萬7831元 (含買回增加
    之3萬元）等，雙方於84年11月23日會算後，伊才開立10萬
    元及9萬6059元之支票共2紙予被告，以補足70萬元之差額等
    情，應屬可採。又本件係於84年11月間向財將公司辦理貸款
    核淮，被告復於84年11月間起持續繳納三期分期款，應知悉
    財將公司業已核准貸款下來，然被告於85年2月27日出賣系
    爭自小客車時，僅收受13萬元，果如被告所辯告訴人甲○○
    尚應給付其車價款70萬元，理當同時向甲○○主張，況車輛
    買賣，賣方意在取得價金，而70萬元數目非少，被告何以未
    積極催討，卻遲92年間始提出侵占告訴，被告所辯：「當時
    未有證據，於92年間始找到證據」云云，實不足採。
(六)被告雖復聲請傳訊證人林祺富，證明其確實有去向告訴人追
    索車款，告訴人皆藉詞推拖，且被告在辦理貸款之前，未曾
    將車子賣給告訴人等情，然證人林祺富於原審到庭證稱：「
    伊有陪被告去找過告訴人2次，只記得被告係向告訴人追索
    車款70萬元，被告一直說尾款未拿到，伊不能確定告訴人有
    欠被告錢，因伊均是聽被告說的」等語（見原審卷第40頁）
    ，證人既係聽聞被告之片面之詞，自難佐認被告辯詞之真實
    性。
(七)綜上，被告明知上情，卻於92年4 月24日向臺灣雲林地方法
    院檢察署提出侵占告訴，誣指甲○○於受託向財將公司辦理
    車貸70萬元後，侵吞入己，並偽稱無法貸款，致其因需款孔
    急而於85年2月27日將系爭車輛以83萬元出售於甲○○，惟
    僅收到13萬元，而餘款70萬元，甲○○則以代為清償貸款為
    由拒不交付等虛捏之事實，該案嗣經臺灣雲林地方法院檢察
    署檢察官以92年度偵字第3082號為不起訴處分後，被告猶執
    意誣陷，具狀聲請再議，經臺灣高等法院臺南分院檢察署再
    以92年度上聲議字第926號處分書予以駁回確定，有上開不
    起訴處分書及再議處分書附卷可稽，足認被告有誣告之犯意
    及行為甚明，被告及被告之辯護人所辯，均不足採信。本件
    事證明確，被告誣告犯行，洵堪認定，應予論罪科刑。
二、被告意圖使告訴人受刑事處罰，虛構情詞，向有偵查犯罪權
    限之臺灣雲林地方法院檢察署提起侵占罪之誣告，核其所為
    ，係犯刑法第169 條第1 項之誣告罪。
三、原審以被告罪證明確，因予適用刑法第169條第1項規定，並
    爰審酌被告蓄意誣告他人犯罪，使告訴人受有訟累，並妨害
    國家審判權之正當行使，浪費司法資源，惡性匪輕，惟念其
    素行尚佳，因一時失慮致罹犯行等情，量處有期徒刑8月，
    以資懲儆。本院經核原判決認事用法俱無不合，量刑亦稱妥
    適，並符合罪刑相當原則，被告上訴意旨猶執前詞否認犯罪
    ，指摘原判決不當，為無理由，應予駁回其上訴。
據上論結，應依刑事訴訟法第368條，判決如主文。
本案經檢察官趙中岳到庭執行職務。
中　　華　　民　　國　　94　　年　　12　　月　　27　　日
                  刑事第五庭    審判長法  官　楊明章
                                      法  官　顏基典
                                      法  官　吳森豐
以上正本證明與原本無異。
如不服本判決，應於收受本判決後十日內向本院提出上訴書狀。
其未敘述上訴理由者並得於提起上訴後十日內向本院補提理由書
狀（均須按他造當事人之人數附繕本）「切勿逕送上級法院」。
　　　　　　　　　　　　　　　　　　　書記官　李梅菊
中　　華　　民　　國　　94　　年　　12　　月　　27　　日
附錄法條：
刑法第169條第1項：
意圖他人受刑事或懲戒處分，向該管公務員誣告者，處7年以下
有期徒刑。
